【裁判字號】    90,台上,4606
【裁判日期】    900726
【裁判案由】    偽造文書
【裁判全文】
最高法院刑事判決                                九十年度台上字第四六○六號
    上訴人  台灣高等法院檢察署檢察官
    被  告  甲○○
右上訴人因被告偽造文書案件，不服台灣高等法院中華民國八十八年四月六日第二審
更審判決（八十七年度上更(一)字第四七七號，起訴案號：台灣台北地方法院檢察署七
十二年度偵字第一一五四○號），提起上訴，本院判決如左：
    主  文
上訴駁回。
    理  由
按刑事訴訟法第三百七十七條規定，上訴於第三審法院，非以判決違背法令為理由，
不得為之。是提起第三審上訴，應以原判決違背法令為理由，係屬法定要件。如果上
訴理由狀並未依據卷內訴訟資料，具體指摘原判決不適用何種法則或如何適用不當，
或所指摘原判決違法情事，顯與法律規定得為第三審上訴理由之違法情形，不相適合
時，均應認其上訴為違背法律上之程式，予以駁回。本件上訴意旨略稱：(一)被告確有
偽造吳厚逸之同意書及偽簽吳厚逸之姓名並盜蓋吳某印章於讓受契約書，偽造吳某之
同意書及以吳某名義偽造讓受契約書，據以行使，被告另犯刑法第二百十六條、第二
百十條之行使偽造私文書罪，原審認被告係得吳厚逸之同意，無偽造文書之可言，有
判決不適用法則之違法。(二)被告究在何種文書上列載貴賓假期旅行社股份有限公司（
下稱貴賓公司）負債總額為新台幣（下同）一百六十六萬元或一百八十萬元，此項列
載是否確為被告對告訴人張麗等人施用詐術而無其主張債權人同意減讓之情形，原審
未予查明，有應於審判期日調查之證據而未予調查之違法。(三)張麗受讓貴賓公司所付
定金二十萬元，該筆費用係用以支付公司積欠之稅金、勞保費、水電費、遣散費等，
此等費用是否因辦理讓渡事宜所必需之支出﹖告訴人代為折價清償債權人五十萬元是
否係由其直接交付債權人﹖被告經營之公司債務雖為五百餘萬元，惟實際上經各債權
人折讓後，被告認已成為一百八十餘萬元，何以不足採，均未予明，有判決不載理
由之違法等語。
惟查採證認事以及對於證據之取捨判斷，乃事實審法院之職權。本件原判決認定被告
有事實欄所載之詐欺行為，因而撤銷第一審不當判決，論處被告以詐術使第三人得財
產上不法之利益罪刑，並以公訴意旨所指被告行使偽造私文書部分，經審理結果，認
為不構成犯罪，因該部分與被告詐欺有罪部分，公訴意旨認有牽連犯關係，故不另為
無罪之諭知，係依憑告訴人張麗等人於偵審中之指訴，以及卷附被告於七十二年一月
十二日所列之債務目錄表以及被告與告訴人雙方於同日所訂立之股份讓受契約書等書
證，為其論罪之基礎，並明：被告向告訴人張麗等人施詐偽稱貴賓公司僅負債一百
八十萬元一節，除據告訴人指訴明確外，並有被告所列之債務目錄表附卷（偵字第一
一五四○號偵查卷第九十四頁、第九十五頁）可憑，至被告辯稱：貴賓公司之債權人
或拋棄債權或以三折清償，結算後負債確僅一百八十萬元，告訴人張麗知悉此情云云
，不獨為張麗所否認，且與證人徐光前及貴賓公司股東吳信宏等人證述情節不符，自
難採信，貴賓公司實際負債五百萬元，被告隱匿其情，騙稱負債僅一百八十萬元，使
告訴人張麗等人同意受讓公司，先後交付定金二十萬元予被告，並代償貴賓公司債務
五十三萬五千餘元，被告就其收取現金二十萬元及告訴人代償公司負債五十三萬五千
餘元部分亦於法院審理中坦承不諱，因認被告詐欺犯行罪證明確；又公訴意旨認被告
為辦理貴賓公司讓與手續，偽造股東吳厚逸名義之讓與同意書及以吳某名義偽造與告
訴人張麗等人間之股份讓受契約書，另涉行使偽造私文書部分，訊據被告辯稱：伊有
經吳厚逸同意授權，無偽造文書等語，業經該公司股東黎紋英於偵查中，股東兼會計
龔靜琪於原審證實，因認該部分不能構成犯罪等理由綦詳。上訴意旨指摘原判決不適
用法則、不載理由或有應於審判期日調查之證據未予調查之違法云云。並非依據卷內
訴訟資料而為指摘，或就原判決已說明論斷事項空言指摘為未予說明論斷，其指摘各
項，顯與法律規定得為第三審上訴理由之違法情形不相適合，其上訴違背法律上之程
式，應予駁回。
據上論結，應依刑事訴訟法第三百九十五條前段，判決如主文。
中      華      民      國     九十     年       七     月    二十六    日
                              最高法院刑事第十二庭
                                  審判長法官  呂  潮  澤
                                        法官  陳  世  雄
                                        法官  孫  增  同
                                        法官  林  開  任
                                        法官  蕭  權  閔
      右正本證明與原本無異
                                              書  記  官
中      華      民      國     九十     年       八     月      二      日


司法院資訊處製作；財團法人民間司法改革基金會備份。
